【裁判字號】    98,民專抗,2
【裁判日期】    980227
【裁判案由】    排除侵害專利權等
【裁判全文】
智慧財產法院民事裁定
                                     98年度民專抗字第2號
抗  告  人  宏正自動科技股份有限公司
法定代理人  甲○○
訴訟代理人  林金榮律師
相  對  人  禕峰科技有限公司
兼      上
法定代理人  乙○○
上列抗告人與相對人禕峰科技有限公司等間請求排除侵害專利權
等事件，抗告人對於中華民國97年11月21日臺灣桃園地方法院97
年度智字第5 號裁定提起抗告，本院裁定如下：
    主  文
原裁定廢棄。
    理  由
一、抗告意旨略以：抗告人於起訴時已繳納新臺幣（下同）41,8
    87元裁判費，原審雖於民國96年12月6 日當庭諭知本件訴訟
    標的價額裁判費為10萬元，惟經抗告人具狀表示異議後，原
    審法院始終未以書面裁定送達抗告人，致抗告人無從對原審
    核定訴訟標的價額裁定提出抗告，因此該裁定未送達抗告人
    ，抗告期間無從計算，故該裁定尚未確定，原審逕予駁回原
    告之訴及假執行之聲請，應有未合等語。
二、按訴訟標的之價額，由法院核定。核定訴訟標的之價額，以
    起訴時之交易價額為準；無交易價額者，以原告就訴訟標的
    所有之利益為準。法院因核定訴訟標的之價額，得依職權調
    查證據。第1項之核定，得為抗告，民事訴訟法第77條之1亦
    定有明文。次按，法院命原告補繳裁判費之裁定，係屬訴訟
    程序進行中所為之裁定，依民事訴訟法第238 條、第483 條
    規定，經宣示後，為該裁定之法院、審判長受其羈束，不宣
    示者，經送達後受其羈束，且不得抗告。惟法院如以未補繳
    裁判費，認原告起訴不合法，為駁回其訴之裁定，原告以裁
    判費數額有爭執為抗告理由時，抗告法院仍須就該項事實及
    命補繳裁判費之裁定當否一併審究。
三、查本件抗告人於96年11月23日起訴時，未據繳納裁判費，其
    訴之聲明第1 項為「被告等應立即停止製造、為販賣之要約
    、販賣、使用或為上述目的而進口EM-CAT5S、HAMSTER-U 、
    HAMSTER-P 產品及其他侵害中華民國發明第I237762 專利產
    品」，訴之聲明第2 項為「被告等應連帶給付原告300 萬元
    及自起訴狀繕本送被告等翌日起至清償日止，按年息百分之
    五計算之利息」，嗣經原審於96年12月6 日當庭裁定本件訴
    訟標的價額為1000萬元，命抗告人應於7 日內補繳第一審裁
    判費10萬元，並經記明筆錄（見原審卷第101-102 頁），惟
    抗告人於96年12月11日即提出民事陳報（二）狀表示，依抗
    告人95年度電腦切換器內銷售總額為143,580, 000元，可知
    與系爭專利有關之產品銷售金額為4,307,400 元，95年度之
    純利率為29% ，是以抗告人就系爭專利於95年度之利益為1,
    249,146 元（4,307,400 元X29%），故抗告人因相對人停止
    生產所得利益每年不可能大於1,249,146 元，則訴之聲明第
    1 項之價額應為4,122,181 元（1,249,146 元X3.3年），抗
    告人應繳之裁判費為41,887元，至於訴請排除侵害、防止侵
    害及損害賠償部分均係依專利法第84條所生之權利，就附帶
    請求損害賠償部分毋庸另繳納裁判費等語（見原審卷第108
    頁），抗告人旋即於96年12月12日繳納41,887元裁判費，此
    有收據附卷可按，惟相對人於97年4 月23日、97年6 月27日
    先後具狀陳稱：損害賠償請求權並非防止侵害請求權之附帶
    請求，訴訟標的價額應合併計算，原告（即抗告人）95年度
    年報載明與系爭專利有關之電腦切換器數額，並不僅止於其
    所述之金額，其意圖低報與系爭專利有關電腦切換之市場比
    例，倘將其內外銷之銷售金額併予計算合計為2,242,036,00
    0 元，關於系爭專利產品之銷售金額至少為67,261,080元（
    即2,242,036,000 元X3% ），所得利益至少為19,505,713元
    （67,261,080元X29%），訴訟期間所可獲得利益為64,368,8
    53元（19,505,713元X3.3年），原告應繳納之裁判費為578,
    456 元等語（見本院卷第121 、269 、270 頁），足見兩造
    就原審於96年12月6 日當庭核定之訴訟標的價額均有爭執，
    原審自應依職權調查後製作裁定書附具理由送達當事人，使
    當事人得以知悉原審核定訴訟標的價額之依據，原審僅以每
    年300 萬元乘以3 又1/4 年逕予核定本件訴訟標的價額為10
    00萬元（見原審卷第102 頁），已有未洽。況抗告人已於97
    年4 月23日當庭陳稱：如鈞院認有訴訟費用不足情事，請法
    院命補足等語（見原審卷第116 頁），然原審始終均未就兩
    造爭執之聲明為裁定，致抗告人無從知悉其已否繳足第一審
    裁判費，原審復於97年6 月17日裁定「本件於經濟部智慧財
    產局第0931 05958NO1 專利舉發案確定前，停止訴訟程序」
    （見原審卷第256 頁、第257 頁），是以原審所進行之訴訟
    程序已使抗告人合理信賴已依法繳納第一審裁判費，嗣原裁
    定遽以抗告人未補繳裁判費10萬元，因認其訴不合法而駁回
    其訴，顯有不當。抗告意旨指摘原裁定不當，聲明廢棄，為
    有理由，又因本件起訴是否合法，涉及訴訟標的價額之核定
    及裁判費之補繳，宜由原法院一併處理，爰廢棄原裁定，發
    回原法院更為適當之處置。
四、據上論結，本件抗告為有理由，依民事訴訟法第492 條裁定
    如主文。
中    華    民    國    98    年     2    月   27     日
                智慧財產法院第一庭
                            審判長法  官  李得灶
                                  法  官  王俊雄
                                  法  官  林欣蓉
以上正本係照原本作成。
本裁定除以適用法規顯有錯誤為理由，不得再抗告。如提起再抗
告，應於收受後10日內委任律師為訴訟代理人向本院提出再抗告
狀。並繳納再抗告費新台幣１千元。
中    華    民    國    98    年     2    月   27     日
                                  書記官  周其祥


司法院資訊處製作；財團法人民間司法改革基金會備份。
